行　政　法　院　判　決　　　　　　　　　　　　　八十七年度判字第二七五二號
　　原　　　告　臺北縣保險業職業工會
　　代　表　人　甲○○○
　　被　　　告　勞工保險局
右當事人間因勞保事件，原告不服行政院中華民國八十七年二月二十日台八七訴字第
○八○四四號再訴願決定，提起行政訴訟。本院判決如左︰
　　主  文
原告之訴駁回。
　　事  實
緣原告於八十一年九月三日為高嘉延申報加入勞工保險，高嘉延於八十二年九月一日
因病入住國軍八一八醫院診療，申請醫療給付。經被告派員調查，以其並非實際從事
本業工作，賺取報酬維持生活之勞工，應不得由原告申報加保，乃依照勞工保險條例
第二十四條規定，核定自加保之日起取消其被保險人資格，所請亦不予給付。原告不
服，二次申請審議，均經審定「原核定撤銷，由勞工保險局查明後另為適法之處分。
」被告重為審查，仍核定自其加保日起取消其被保險人資格，所請仍不予給付。原告
不服，申請審議，經審定駁回後，又循序向台灣省政府提起訴願，經訴願決定：「原
處分撤銷，由原處分機關另為處分。」被告重為審查，仍核定自加保之日起取消其被
保險人資格，所請不予給付。原告仍不服，申請審議，復經駁回。循序提起訴願、再
訴願，亦遭決定駁回，遂提起行政訴訟，茲摘兩造訴辯意旨如次：
原告起訴意旨略以︰一、被告一再執陳，並無訴外人高嘉延之工作記錄或資料可提供
，惟查原告於八十三年三月十八日起即相繼提供高嘉延從事本業之相關資料予被告，
不料竟遭其從中截毀，亦不見其說明，被告只說無資料可稽，而一語帶過。二、按年
滿十五歲以上，六十歲以下之無一定雇主或自營作業而參加職業工會者，應以其所屬
團體為投保單位，全部參加勞工保險為被保險人，為勞保條例第六條第一項第七款所
規定。試問高嘉延的身份為無一定雇主之保險業勞工（依法應由保險工會為其辦理勞
保，並列有人事資料）而非屬國泰人壽之員工（應由國泰人壽辦理勞保，並列有人事
資料）被告向國泰人壽查詢高嘉延之人事資料，當然無啊！原訴願機關疏漏未及此點
。三、查「行政官署對於人民有所處罰，必須確實證明其違法之事實，倘不能證明違
法事實之存在，其處罰即不能認為合法」。「所謂證據，自以積極而洽當，且對應證
事實確能證明者始足當之。自非僅憑消極之迂迴證明，可以推定事實之真偽」行政法
院著有三十九年判字第二號判例，及七十一年四月三十日七十一年判字第四六一號判
決可資參照，原處分及一再訴願決定顯有違誤，請均予撤銷等語。
被告答辯意旨略以︰一、勞工保險係在職保險，實際從事本業工作並以所獲報酬維生
之無一定雇主或自營作業者，始得依照勞工保險條例第六條第一項第七款規定，由所
屬本業職業工會申報加保。又依照同條例第二十四條規定：投保單位故意為不合本條
例規定之人員辦理參加保險手續，領取保險給付者，保險人（本局）應依法追還；並
取消該被保險人之資格。二、本案高嘉延於八十一年九月三日由原告申報加保，案經
本局派員調查，據原告八十三年三月十八日北保職字第三七九號函載述高嘉延於八十
一年九月申請入會，因其非屬保險公司內部之職員，故其所招攬介紹之保險係交由國
泰人壽意外險部沈建造辦理等語。復據國泰人壽保險公司職員沈建造於八十一年九月
一日出具服務證明書載述，高嘉延自八十一年八月起從事保險業招攬介紹工作，有保
戶吳健居投保國泰人壽旅行險保額六百萬等，確由其招攬介紹而成，每月工作二十天
以上，月收入約一萬三千元左右等語。嗣本局於八十五年五月二十五日再次訪查沈建
造時略稱，高嘉延若有保戶成交係經國泰人壽保險公司完成投保手續，無法提供吳健
居或其他保戶之保單、地址或電話，高嘉延招攬保險應得之佣金，係由國泰人壽保險
公司計算保險種類佣金之金額發佣金聯給高某，可洽詢國泰人壽保險公司等語。又據
國泰人壽保險公司八十五年六月七日答復本局稱，經查該公司並無所查詢之高嘉延之
人員。復據高嘉延於八十五年六月三日本局派員訪查時略稱，其確有從事保險招攬工
作，保戶來源大部分由朋友介紹，自己去找較少，若有招攬成交之保戶係透過沈先生
（姓名忘記）完成投保手續，僅記得有位趙世權曾由其招攬參加保險，何種類保險已
不記得，趙先生之電話、地址不知道，有無吳健居投保國泰人壽旅行平安保險則已忘
記，對吳健居此人完全沒有印象。招攬保險之佣金係由沈先生發給現金，並無具體之
工作記錄或資料可提供等語。雖原告檢具沈建造出具之證明，惟高嘉延與沈建造所述
關於高嘉延所招攬之保戶及佣金之取得方式均不相同，且本局多次派員訪查，其均未
能提供高嘉延從事保險工作之具體資料可資佐證，據此，委難採信高嘉延確為實際從
事本業工作賺取報酬維生之勞工，本局乃依法自其加保之日即八十一年九月三日起取
消其被保險人資格。原告不服，申請審議及提起訴願、再訴願，均遭決定駁回，俱見
本局之核定，並無不當，原告起訴顯無理由，請予駁回等語。
　　理  由
按年滿十五歲以上，六十歲以下之無一定雇主或自營作業而參加職業工會者，應以其
所屬團體為投保單位，全部參加勞工保險為被保險人，為勞工保險條例第六條第一項
第七款所規定。又「投保單位故意為不合本條例規定之人員辦理參加保險手續，領取
保險給付者，保險人應依法追還，並取消該被保險人之資格。」復為同條例第二十四
條所明定。本件高嘉延於八十一年九月三日由原告申報加保，經被告派員調查以據原
告八十三年三月十八日北保職字第三七九號函載述高嘉延於八十一年九月申請入會，
因其非屬保險公司內部之職員，故其所招攬介紹之保險係交由國泰人壽意外險部沈建
造辦理等語。復據國泰人壽保險公司職員沈建造於八十一年九月一日出具服務證明書
載述高嘉延自八十一年八月起從事保險業招攬介紹工作，有保戶吳健居投保國泰人壽
旅行險保額六百萬等，確由其招攬介紹而成，每月工作二十天以上，月收入約一萬三
千元左右等語。嗣被告於八十五年五月二十五日再次訪查沈建造時略稱，高嘉延若有
保戶成交係經國泰人壽保險公司完成投保手續，無法提供吳健居或其他保戶之保單、
地址或電話，高嘉延招攬保險應得之佣金，係由國泰人壽保險公司計算保險種類佣金
之金額予高嘉延佣金聯，可洽詢國泰人壽保險公司等語。又據國泰人壽保險公司八十
五年六月七日答復被告，稱經查本公司並無所查詢之高嘉延之人員。復據被保險人高
嘉延於八十五年六月三日勞保局派員訪查時略稱，其確有從事保險招攬工作，保戶來
源大部分由朋友介紹，自己去找較少，若有招攬成交之保戶係透過沈先生（姓名忘記
）完成投保手續，僅記得有位趙世權曾由其招攬參加保險，何種類保險已不記得，趙
某之電話、地址不知道，有無吳健居投保國泰人壽旅行平安保險則已忘記，對吳健居
此人完全沒有印象。招攬保險之佣金係由沈某發給現金，並無具體之工作記錄或資料
可提供等語，有高嘉延、沈建造二人之訪問記錄及國泰人壽保險公司函等附原處分卷
可稽。查被保險人高嘉延與沈建造所述關於高嘉延所招攬之保戶及佣金之取得方式均
不相同，原告雖提出沈建造出具之服務證明書、說明書證明高嘉延確有從事保險工作
，惟經被告多次派員訪查高嘉延與沈建造，渠等均未能提供高嘉延從事保險工作之具
體資料可資佐證，被告核定自八十一年九月三日起取消高嘉延加保資格，並否准所請
醫療給付，並無不合，一再訴願決定遞予維持，亦無不當。茲原告復提起行政訴訟，
仍未提出任何高嘉延從事保險工作之具體證明，空言指摘原決定及原處分不當，求為
撤銷，非有理由，應予駁回。
據上論結，本件原告之訴為無理由，爰依行政訴訟法第二十六條後段，判決如主文。
中    華    民    國     八十七      年     十二     月     二十四      日
                    行 政 法 院 第 三 庭
                                審 判 長 評  事      曾  隆  興
                                         評  事      趙  永  康
                                         評  事      高  啟  燦
                                         評  事      蔡  進  田
                                         評  事      鄭  淑  貞
右  正  本  證  明  與  原  本  無  異
                                         法院書記官  阮  桂  芬
中    華    民    國     八十七      年     十二     月     二十九      日
